【裁判字號】    99,易,50
【裁判日期】    990504
【裁判案由】    詐欺
【裁判全文】
臺灣花蓮地方法院刑事判決                99年度易字第50號
公  訴  人  臺灣花蓮地方法院檢察署檢察官
被      告  甲○○
上列被告因詐欺案件，經檢察官提起公訴（99年度偵字第 579號
 ），本院判決如下：
    主  文
甲○○幫助意圖為自己不法之所有，以詐術使人將本人之物交付
，累犯，處有期徒刑肆月，如易科罰金，以新臺幣壹仟元折算壹
日。
    事  實
一、甲○○前曾於民國89年間因竊盜案件，經本院判處有期徒刑
    5月，緩刑3年確定；又於91年間因竊盜案件，經本院判處有
    期徒刑2年6月確定，經撤銷前開緩刑後接續執行，於94年 9
    月17日假釋期滿執行完畢。詎竟不知悔改，明知將金融機構
    帳戶之提款卡提供予他人使用，可能幫助人為掩飾詐欺所得
    犯罪之用，竟不違其本意，基於幫助詐欺之不確定故意，將
    其向中華郵政股份有限公司桃園大業郵局（以下簡稱郵局）
    申辦帳號00000000000000號帳戶之存摺、提款卡（含密碼）
    等物，於98年12月15日之前某日，在不詳地點交予不明之詐
    欺集團使用。嗣該詐騙集團於98年12月15日18時20分許，由
    1 名自稱雅虎奇摩拍賣網站會計部「許小姐」之不詳女子，
    以電話聯絡乙○○，佯稱在該網站所購買之物品，因取貨交
    易時作業疏失，被改以分期付款繳納，請乙○○至自動櫃員
    機前操作取消分期付款，致乙○○不疑有他而陷於錯誤，於
    當日18時55分許，依照前述詐騙集團人員指示操作自動櫃員
    機，而轉帳新臺幣17,912元至甲○○之上開帳戶內，隨遭該
    詐騙集團提領得逞。嗣乙○○發覺受騙，旋報警循線查知上
    情。
二、案經新竹市警察局第一分局報告臺灣花蓮地方法院檢察署檢
    察官偵查起訴。
    理  由
壹、證據能力部分：
一、按被告以外之人於審判外之言詞或書面陳述，除法律有規定
    者外，不得作為證據。又被告以外之人於審判外之陳述，經
    當事人於審判程序同意作為證據，法院審酌該言詞陳述或書
    面陳述作成時之情況，認為適當者，亦得為證據。當事人、
    代理人或辯護人於法院調查證據時，知有第159條第1項不得
    為證據之情形，而未於言詞辯論終結前聲明異議者，視為有
    前項之同意，刑事訴訟法第159條第1項及第159條之5分別定
    有明文。被告甲○○對於證人即被害人乙○○於警詢時陳述
    之證據能力，於本院準備程序中表示沒有意見，迄於本案言
    詞辯論終結前亦未聲明異議，本院審酌其陳述並無違法取證
    及證明力明顯過低之瑕疵，參諸上開規定，認其於警詢時之
    陳述具有證據能力。
二、又本案認定事實所引用本件卷證所有之證據（文書證據、物
    證等），檢察官、被告並未主張排除前開證據之證據能力，
    且迄於本院言詞辯論終結前均未表示異議，本院審酌前開書
    證、物證並無證據證明係公務員違背法定程序所取得，亦無
    刑事訴訟法第159條之4規定顯有不可信之情況與不得作為證
    據之情形，是本案認定事實所引用本件卷證所有之證據，亦
    均認為有證據能力，合先敘明。
貳、實體部分：
一、訊據被告矢口否認有何上開幫助詐欺犯行，辯稱：伊當時因
    搬家而遺失上開帳戶存摺、提款卡（含密碼），伊有正當工
    作，並未將帳戶交付他人云云。惟查：
    (一)上揭證人即被害人乙○○遭詐騙之事實，業據證人於警詢
      時證述明確，復有新光銀行自動櫃員機交易明細表 1紙、
      郵局查詢帳戶最近交易資料、郵政存簿儲金立帳申請書在
      卷可稽，則被告所有上開帳戶確遭詐欺集團之成員作為詐
      騙被害人乙○○匯款所用之事實，應堪認定。
    (二)至被告雖以前詞為辯，然金融存款帳戶，事關存戶個人財
      產權益之保障，與存戶之提款卡及密碼結合，其專屬性、
      私密性更形提高，一般人無不妥善加以保管，此為眾所週
      知之事實，而依被告之智識程度更難諉為不知。且參酌日
      常生活中，不法之徒利用人頭帳戶進行之不法行為，最常
      見者不外詐騙他人錢財，此經傳播媒體多所報導，政府機
      關亦廣為宣導，一般稍具知識之人，對此亦應有所認識。
      況衡諸目前金融實務申辦帳戶並非困難之情形，詐騙集團
      亦應無使用他人遺失之提款卡供行騙之用，而致必須負擔
      若遺失人掛失所可能導致無法提領詐得款項之風險。綜上
      所述，本案被告確有將銀行提款卡提供他人使用之情，應
      堪認定。被告前揭辯解，無非卸責之詞，難以採信。
二、按刑法上之幫助犯，係對於犯罪與正犯有共同之認識，而以
    幫助之意思，對於正犯資以助力，而未參與實施犯罪之行為
    者而言（最高法院88年度臺上字第1270號判決要旨參照）。
    本件被告基於不確定之幫助犯意，將其在郵局開立帳戶之存
    摺、提款卡（含密碼）交予詐欺集團之成員，供其詐取金錢
    之幫助行為，應論以刑法第30條第 1項、第339條第1項之幫
    助詐欺取財罪，爰依刑法第30條第 2項之規定減輕其刑。查
    被告前曾於89年間因竊盜案件，經本院判處有期徒刑 5月，
    緩刑 3年確定；又於91年間因竊盜案件，經本院判處有期徒
    刑 2年6月確定，經撤銷前開緩刑後接續執行，於94年9月17
    日假釋期滿執行完畢，有臺灣高等法院被告前案紀錄表在卷
    可憑，被告受有期徒刑執行完畢後， 5年以內故意再犯本件
    有期徒刑以上之罪，為累犯，應依刑法第47條第 1項規定加
    重其刑，並依法先加後減之。爰審酌被告已有多項前科紀錄
    ，素行非佳，此次又提供上開帳戶之提款卡（含密碼）供他
    人犯罪使用，造成犯罪偵查困難，幕後犯罪者逍遙法外，致
    使此類詐欺犯罪手法層出不窮，危害交易秩序及社會治安，
    及其犯罪後仍一再否認犯行等一切情狀，量處如主文所示之
    刑，並諭知易科罰金之折算標準。
據上論斷，應依刑事訴訟法第299條第1項前段，刑法第30條第 1
項前段、第2項、第339條第1項、第41條第1項前段，刑法施行法
第1條之1，判決如主文。
本案經檢察官簡淑如到庭執行職務。
中    華    民    國    99    年    5     月    4     日
                  刑事第一庭  審判長  法  官  陳世博
                                      法  官  曹庭毓
                                      法  官  林恒祺
以上正本證明與原本無異。
如不服本判決應於收受送達後10日內向本院提出上訴書狀，並應
敘述具體理由。其未敘述上訴理由者，應於上訴期間屆滿後20日
內向本院補提理由書(均須按他造當事人之人數附繕本)「切勿逕
送上級法院」。告訴人或被害人如對於本判決不服者，應具備理
由請求檢察官上訴，其上訴期間之計算係以檢察官收受判決正本
之日期為準。
中    華    民    國    99    年    5     月    5     日
                                      書記官
附錄本判決論罪之法律條文：
中華民國刑法第339條
意圖為自己或第三人不法之所有，以詐術使人將本人或第三人之
物交付者，處 5 年以下有期徒刑、拘役或科或併科 1 千元以下
罰金。
以前項方法得財產上不法之利益或使第三人得之者，亦同。
前二項之未遂犯罰之。

司法院資訊處製作；財團法人民間司法改革基金會備份。
